臺灣高等法院高雄分院刑事判決　　　　　　　　　　　九十三年度上訴字第二五號
　　上　訴　人
　　即　被　告　甲○○
右上訴人因違反毒品危害防制條例案件，不服臺灣高雄地方法院九十二年度簡上字第
五一八號中華民國九十二年十二月十一日第一審判決（起訴案號：臺灣高雄地方法院
檢察署九十二年度毒偵緝字第三四五六號，併辦案號：九十二年度毒偵字第五一一五
號），提起上訴，本院判決如左：
      主  文
上訴駁回。
      事  實
一、甲○○前因施用第一級毒品案件，經本院裁定令入戒治處所施以強制戒治，戒治
    期滿後，已經本院於民國八十八年八月二十五日以八十七年度上訴字第一一八一
    號為免刑判決確定。
二、甲○○仍不知警惕，於免刑判決後五年內，復基於施用第一級毒品海洛因之概括
    犯意，自九十二年三月間某日起，至同年五月二十六日某時止，連續在高雄縣旗
    山鎮○○路○段五十九巷三號住處，將第一級毒品海洛因摻水混合後，再以針筒
    注射身體之方式，不定時施用第一級毒品海洛因多次。其後於九十二年五月二十
    三日下午九時許，自動至高雄縣政府警察局旗山分局自首上開犯行，並提出第一
    級毒品海洛因一包（驗後淨重○‧○六公克）扣案。詎甲○○又承上開施用第一
    級毒品海洛因之犯意，復於九十二年五月二十六日某時，在上開住處，以相同之
    方式，施用第一級毒品海洛因一次。嗣於九十二年五月二十九日下午三時許，甲
    ○○乘坐其妻郭柳佑駕駛之ＺＦ─八五○七號之自用小客車，行經高雄縣旗山鎮
    ○○路與南寮巷口，經警攔檢後，在該車查獲供施用第一級毒品海洛因所用而殘
    餘海洛因之吸管一支，因而得知上情。
三、案經高雄縣警察局旗山分局先後移送臺灣高雄地方法院檢察署檢察官聲請法院裁
    定令入戒治處所施以強制戒治後，偵查起訴暨移送併案審理。
      理  由
一、上訴人即被告甲○○（下稱被告）自九十二年三月間某日起，至同年五月二十六
    日某時止，連續在高雄縣旗山鎮○○路○段五十九巷三號住處，將第一級毒品海
    洛因摻水混合後，再以針筒注射身體之方式，不定時施用第一級毒品海洛因多次
    等事實，有海洛因一包（驗後淨重○‧○六公克）及殘餘海洛因之吸管一支扣案
    可佐，又被告先後於九十二年五月二十三日及同年月二十九日為警採尿送檢驗，
    均呈嗎啡陽性反應，此有高雄縣政府衛生局九十二年六月十日九二煙檢字第一○
    一五號、九十二年六月十日九二煙檢字第一○一九號煙毒尿液檢驗成績書及尿液
    對照表附卷可稽（見偵查一卷第十五、十六頁、偵查二卷第十、十一頁），而扣
    案之海洛因成分及吸管殘餘有海洛因一節，亦經鑑定無訛，有法務部調查局九十
    二年六月二十七日調科壹字第二二○○一五四七九號鑑定通知書及高雄醫學大學
    附設中和紀念醫院九十二年十一月三日編號第九二一○─二八八號檢驗報告在卷
    可參（見偵查一卷第二六頁、原審簡上卷第三八頁）。再被告於警訊、偵查及原
    審審理中迭次供述上情在卷，互核上開各事證，被告之自白堪認為真正。另被告
    前因施用第一級毒品案件，經本院裁定令入戒治處所施以強制戒治，戒治期滿後
    ，已經本院於八十八年八月二十五日以八十七年度上訴字第一一八一號為免刑判
    決確定，五年內復施用第一級毒品，經臺灣高雄地方法院檢察署檢察官聲請法院
    先裁定令入戒治處所施以強制戒治等情，有本院八十七年度上訴字第一一八一號
    刑事判決及原審法院九十二年度毒聲字第四三四九號裁定書可憑（見偵查一卷第
    十七～十八、二五頁）。綜上所述，被告於免刑判決後五年內復施用第一級毒品
    ，事證明確，犯行洵堪認定。
二、核被告所為，係犯毒品危害防制條例第十條第一項之施用第一級毒品罪。被告持
    有第一級毒品海洛因後進而施用，其持有之低度行為應為施用之高度行為所吸收
    ，故不另論罪。又被告先後施用第一級毒品海洛因之犯行，時間緊接，方法相同
    ，觸犯構成要件相同之罪名，顯係基於概括之犯意為之，應依連續犯之規定，以
    一罪論，並加重其刑。又被告於九十二年五月二十六日施用第一級毒品海洛因之
    犯行，雖未經檢察官提起公訴，然此部分與起訴之部分有連續犯之裁判上一罪之
    關係，為起訴效力所及，本院自得併予審理。另按自首係對於未發覺之犯罪而為
    ，如於自首後，再基於概括之犯意，犯同一性質之罪，經警查獲，其自首前後之
    多次犯罪行為乃係基於同一概括犯意，自屬連續犯，為裁判上一罪，而裁判上一
    罪，其一部分既因案被司法警察發覺查獲，並不符合刑法第六十二條自首之規定
    ，其於自首後之犯罪行為，已非前開自首效力所及，不應認有自首之效力，且基
    於連續犯以一罪論，裁判上無法分割之法理，亦不得依自首規定減輕其刑（最高
    法院七十三年度第二次刑庭會議決議意旨、司法院刑事廳八三廳刑一字第○四六
    一三號、第○八九二五號研究意見及最高法院八十七年度台上字第九四一號判決
    參照）。是被告雖於九十二年五月二十三日在有偵查權限之機關尚未發覺其施用
    第一級毒品海洛因犯行前，前往高雄縣警察局旗山分局，向有偵查權限之警察機
    關自首及接受法院之裁判，惟被告事後又基於同一施用第一級毒品海洛因之犯意
    ，施用第一級毒品海洛因一次，並為警查獲，已如前述，依上開說明，被告自首
    後之施用第一級毒品海洛因犯行，已非前開自首效力所及，又基於連續犯係以一
    罪論，裁判上無法分割之法理，自亦不得依自首規定減輕其刑，附此敘明。
三、原審以被告罪證明確，因而適用毒品危害防制條例第十條第一項、第十八條第一
    項前段，刑法第十一條、第五十六條規定，並審酌被告前因施用毒品，經強制戒
    治期滿及免刑判決後，仍不知警惕，猶繼續施用毒品，惟念其行為後坦承犯行，
    且施用毒品乃自戕行為等一切情狀，量處有期徒刑八月，並說明扣案之第一級毒
    品海洛因一包（驗後淨重○‧○六公克）及殘餘海洛因之吸管一支（因其內之毒
    品已無法析離，故視為毒品），應依毒品危害防制條例第十八條第一項前段規定
    ，不問屬於犯人與否，均沒收銷燬。原判決認事用法，並無不合，量刑亦稱妥適
    。被告上訴意旨指摘原判決量刑過重，為無理由，應予駁回。
據上論結，應依刑事訴訟法第三百六十八條，判決如主文。
本案經檢察官朱文彬到庭執行職務。
中    華    民    國      九十三      年      三      月     二十九   日
                              臺灣高等法院高雄分院刑事第五庭
                                  審判長法官  曾永宗
                                        法官  陳明富
                                        法官  郭玫利
右正本證明與原本無異。
如不服本判決應於收受本判決後十日內向本院提出上訴書狀，其未述上訴理由者，
並得於提起上訴後十日內向本院補提理由書狀（均須按他造當事人之人數附繕本)「
切勿逕送上級法院」。
                                      書記官  鄭靜芳
中    華    民    國      九十三      年      三      月     二十九   日
附錄本判決論罪科刑法條
毒品危害防制條例第十條第一項：
施用第一級毒品者，處六月以上五年以下有期徒刑。
